臺灣彰化地方法院彰化簡易庭民事判決
110年度彰簡字第451號
原      告  
即反訴被告 賴碧英
訴訟代理人 蕭晴旭律師
被      告  
即反訴原告 林佳慧
訴訟代理人 蔡德倫律師(法扶律師)  
上列當事人間請求損害賠償事件，經本院刑事庭移送前來(110年
度交附民字第13號)，本院於民國111年11月15日言詞辯論終結，
判決如下：
    主     文
一、被告應給付原告新臺幣376,476元，及自民國111年11月16日
    起至清償日止，按週年利率百分之5計算之利息。
二、原告其餘之訴駁回。
三、訴訟費用新臺幣1,000元，由被告負擔其中新臺幣306元，餘
    由原告負擔。
四、本判決原告勝訴部分得假執行。但被告如以新臺幣376,476
    元為原告預供擔保後，得免為假執行。
五、反訴原告之訴駁回。
六、反訴訴訟費用由反訴原告負擔。
    事實及理由
甲、程序部分：
一、被告於言詞辯論終結前，得在本訴繫屬之法院，對於原告及
    就訴訟標的必須合一確定之人提起反訴；反訴之標的，如專
    屬他法院管轄，或與本訴之標的及其防禦方法不相牽連者，
    不得提起；又該規定於簡易訴訟程序亦有適用，民事訴訟法
    第259條、第260條第1項、第436條第2項分別定有明文。又
    該條項所稱之「相牽連」者，係指反訴之標的與本訴之標的
    間，或反訴之標的與防禦方法間，兩者在法律上或事實上關
    係密切，審判資料有共通性或牽連性者而言。舉凡本訴標的
    法律關係或作為防禦方法所主張之法律關係，與反訴標的之
    法律關係同一，或當事人兩造所主張之權利，由同一法律關
    係發生，或本訴標的之法律關係發生之原因，與反訴標的之
    法律關係發生之原因，其主要部分相同，均可認為兩者間有
    牽連關係(最高法院91年度台抗字第440號裁判要旨參照)。
　　本件被告於原告起訴後對於原告提起反訴，其反訴標的與本
    訴標的均係因同一行車糾紛所生，兩訴訟顯有相牽連之關係
    ，尚不致延滯訴訟終結，又非專屬他法院管轄，並得行同種
    訴訟程序，依前揭規定，反訴原告所提反訴於法有據，應予
    准許。
二、訴狀送達後，原告不得將原訴變更或追加他訴，但擴張或減
    縮應受判決事項之聲明者，不在此限；又該規定於簡易訴訟
    程序亦有適用，民事訴訟法第255條第1項但書第3款、第436
    條第2項分別定有明文。本件原告原起訴聲明請求被告應給
    付原告新臺幣(下同)1,292,874元及法定遲延利息；反訴原
    告起訴時聲明原為：反訴被告應給付反訴原告81,991元及法
    定遲延利息。兩造嗣迭經變更或追加，於民國111年11月15
    日言詞辯論時變更聲明為：被告應給付原告1,229,748元，
    及自111年11月16日起至清償日止之法定遲延利息；反訴被
    告應給付反訴原告555,030元及法定遲延利息，核其主張屬
    減縮或擴張應受判決事項之聲明，與上開規定相符，應予准
    許。
乙、實體方面：
壹、本訴部分：
一、原告主張：被告於109年2月9日晚間7時14分許，沿彰化縣彰
    化市中山路1段由北往南方向行走，步行至中山路1段與興中
    街交岔路口(下稱系爭路口)時，本應注意行人於設有行人穿
    越道穿越道路時，必須經由行人穿越道穿越，並應遵行燈光
    號誌指示前進，遇紅燈號誌即不得通行，竟無視當時興中街
    號誌係紅燈，而貿然違規闖越紅燈，且未依循行人穿越道行
    走而偏離行人穿越道範圍由東往西穿越中山路1段。適原告
    騎乘車牌號碼000-000號普通重型機車(下稱系爭車輛)沿中
    山路1段由北往南方向行駛，行經上開路口時，因而撞及違
    規闖越紅燈，且已偏離行人穿越道行走之被告(下稱系爭事
    故)，致原告因而人車倒地，造成原告受有上顎骨骨折及顏
    面撕裂傷等傷害【下稱系爭傷勢(A)】。原告因被告過失行
    為所受之損害，包含下列費用：⑴醫療費用775,054元。⑵薪
    資損失30,083元。⑶看護費用12,000元。⑷精神慰撫金600,00
    0元，再扣除已請領強制險理賠187,389元，合計1,229,748
    元之損害，爰依民法第184條第1項、第2項之規定提起本件
    訴訟等語。並聲明：被告應給付原告1,229,748元，及自111
    年11月16日起至清償日止，按週年利率5%計算之利息。
二、被告則以：　　
　㈠本件原告騎乘系爭車輛行經南興國小附近之系爭路口無減速
    ，亦無暫停禮讓行經行人穿越道之被告先行通過，顯見原告
    本身駕車有過失。被告未依號誌穿越道路固然有過失，然車
    輛未能減速慢行之行為可責性與非難程度均較行人闖越紅燈
    為重，故應由原告負擔較高過失比例，以符合保障行人通行
    之立法目的。
　㈡對原告損害賠償之請求，意見如下：
　 1.醫療費用部分：
　 ①住院治療費用：其中原告所提系爭事故發生前之109年2月5
     日，無支出費用相關明細，或部分負擔金額不符，原告應
     舉證各項醫療治療內容及費用必要性。
　 ②口腔牙齒治療費用：原告所提資料說明有口腔牙齒治療行為
     ，相關資料並無具體醫囑，另原告於109年12月24日及110
     年10月28日治療，是在車禍後10月跟1年8個月所為，時間
     已甚久遠，且下顎牙冠手術與系爭傷勢(A)無關，自費費用
     高達550,000元，難認與系爭事故有因果關係。
　 2.薪資損失部分：依原告所提診斷書記載，建議居家休養2週
     ，但原告卻主張3個月之工作損失，超過部分有爭執。
　 3.看護費用部份：欠缺專人照顧必要性。
　 4.精神慰撫金部分：原告請求過高。 
　㈢並聲明：
　 1.原告之訴駁回。　  　 　 　 　
　 2.如受不利判決，願供擔保免為假執行。
三、得心證之理由：
  ㈠原告主張被告於上開時、地違反號誌管制(闖紅燈)穿越道路
    ，致與原告所騎乘之機車發生碰撞，造成原告受有系爭傷勢
    (A)等事實，提出彰化基督教醫療財團法人彰化基督教醫院(
    下稱彰基醫院)診斷書、住院門診收據、受傷照片、行車紀
    錄器翻拍照片等為證，又因被告涉犯過失傷害罪，經本院刑
    事庭110年度交易字第70號刑事判決判處拘役30日確定在案(
    下稱系爭刑案)，並經本院調取系爭刑案卷宗核閱無訛，亦
    有該案刑事判決在卷可稽，被告對此並不爭執，堪信為真實
    。
  ㈡因故意或過失，不法侵害他人之權利者，負損害賠償責任；
　　不法侵害他人之身體或健康者，對於被害人因此喪失或減少
    勞動能力或增加生活上之需要時，應負損害賠償責任；不法
    侵害他人之身體、健康、名譽、自由、信用、隱私、貞操，
    或不法侵害其他人格法益而情節重大者，被害人雖非財產上
    之損害，亦得請求賠償相當之金額，民法第184條第1項前段
    、第193條第1項、第195條第1項前段分別定有明文。又行人
    穿越道路，應依下列規定：設有行人穿越道、人行天橋或
    人行地下道者，必須經由行人穿越道、人行天橋或人行地下
    道穿越，不得在其一百公尺範圍內穿越道路。行人穿越道
    路，有交通指揮人員指揮或有燈光號誌指示者，應依交通指
    揮人員之指揮或號誌之指示前進。行人穿越道設有行人穿
    越專用號誌者，應依號誌之指示迅速穿越，道路交通安全規
    則第134條第1款、第4款前段、第5款分別定有明文。
　㈢經查，系爭事故發生經過，經本院勘驗系爭刑案卷內監視器
    錄影檔案勘驗結果如下：「(監視影像畫面顯示之時間，以
    下同)①2020/02/09 19：12：00-19：12：29林佳慧延中山路
    1段由北往南方向行走於南往北車道白實線外。②2020/02/09
     19：12：29-19：12：41林佳慧由北往南方向穿越中山路1
    段與興中街交叉路口。③2020/02/09 19：12：41林佳慧由東
    往西方向行走於行人穿越道上，欲穿越中山路1段，但此時
    該行向之號誌已轉為紅燈。④2020/02/09 19：12：41-19：1
    3：49林佳慧由東往西方向行走於行人穿越道上，已走至北
    往南車道處，原欲繼續穿越該路口，但因北往南車道之車流
    不斷，而退回至道路中線處等候。⑤2020/02/09 19：13：50
    -19：13：54林佳慧見北往南車道之車流稍有空檔，即繼續
    行走於行人穿越道上，穿越該路口。⑥2020/02/09 19：13：
    54-19：13：56林佳慧已穿越至北往南車道靠外側車道處，
    並偏離行人穿越道行走，欲至路旁，賴碧英騎機車未減速由
    北往南方向通過該路口（當時兩側均無車輛行駛於旁，隨後
    兩人發生碰撞）。⑦當天林佳慧穿著深藍色外套，深色牛仔
    褲，當時該路段沿線都有路燈，賴碧英騎乘機車有開大燈。
    」，此有勘驗筆錄在卷可參（見本院卷第199、200頁），足
    認被告於行車管制號誌正常運作之交叉路口，未遵守行人穿
    越專用號誌禁止通行及依循行人穿越道，仍穿越道路，致與
    行經行向號誌為綠燈由原告所騎乘之系爭車輛發生碰撞，造
    成原告受有系爭傷勢(A)，此外，並有交通事故資料、現場
    圖、談話紀錄表、偵訊筆錄、事故照片等資料在卷可參。本
    件亦經臺灣彰化地方檢察署送交通部公路總局臺中區監理所
    彰化縣區車輛行車事故鑑定會(下稱彰化縣區車鑑會)鑑定(
    下稱系爭鑑定書)，結果亦與本院認定結果相符，此觀彰化
    縣區0000000號鑑定意見書(見系爭刑案偵卷第109至113頁)
    自明。是被告之行為與原告所受傷害間有相當因果關係，被
    告復未舉證證明其就防止損害發生已盡相當之注意，自應就
    不法侵害原告之身體、健康損失負賠償責任，則原告請求被
    告賠償其所受損失，即屬有據。
　㈣茲就原告請求之各項損害賠償，審核如下：　
　1.醫療費用部分：
　⑴原告主張因本件事故受有系爭傷勢(A)，因而支出自109年2月
    9日起至同年月12日、同年2月17日起至同年月20日、同年6
    月3日至同年月4日住院費用共計140,122元，提出彰基醫院
    診斷書、住院收據等為證，則為被告所爭執。依原告提出之
    彰基醫院診斷書記載：「原告因上、下顎骨部分缺損、上顎
    骨骨折、缺牙、牙齦缺損等原因，於109年2月9日至同年月1
    2日共住院4日，在本院住院及施行全身麻醉下上顎骨複雜骨
    折開放性復位手術，骨內鋼釘骨板固定手術及上下顎間鋼絲
    固定手術治療…，原告因上下顎骨部分缺損原因於109年6月3
    日至同年月4日住院觀察共2日，在本院住院及施行自費人工
    骨粉重建手術及自體骨移植重建治療…」等語（見本院卷第4
    5頁），又本院就原告於發生系爭事故後，自109年2月9日起
    至111年4月19日止，於彰基醫院因該車禍所受顏面口腔、牙
    齒等傷勢，所進行之治療費用明細表，並就自費部分說明是
    否為必要等問題發函彰基醫院，並經該院回函答復：「自費
    項目因健保無給付，例如：人工骨粉、植牙，植體費用，故
    須自費」等語，有彰基醫院111年8月8日一一一彰基病資字
    第1110800017號函在卷可憑(見本院卷第313頁)。經核原告
    所提住院收據副本(見本院卷第49頁)，亦與彰基醫院函復住
    院收據(見本院卷第315頁至321頁)相符，且依其治療項目及
    明細觀之，核屬治療其所受傷害之必要花費，以上合計138,
    295元(計算式：52,941元＋85,354元＝138,295元)，均堪信為
    真實，是原告請求醫療費用138,295元，為有理由，應予准
    許；另原告請求109年2月17日至同年20日之住院費用1,827
    元，難認與原告所受之系爭傷勢(A)有何關聯，原告復未提
    出相關診斷證明書證明相關治療與本件受傷部位有關，故此
    部分之請求1,827元，難認有據，不予准許。
　⑵原告另主張因治療上顎骨骨折及顏面撕裂傷等傷害，因而支
    出自109年2月9日起至111年2月25日之門診治療費用共634,9
    32元部分，提出彰基醫院診斷書、門診收據等為證，惟被告
    否認原告之下顎治療及植牙手術與系爭事故間之相當因果關
    係。查原告於事故發生當日即接受彰基醫院診治，當時於10
    9年2月22日診斷書固記載原告傷勢為「上顎骨折、顏面撕裂
    傷」之傷勢(見系爭刑案偵卷第19頁)，然原告經彰基醫院持
    續治療，於彰基醫院原告110年6月28日診斷書記載：「原告
    因上、下顎骨部分缺損、上顎骨骨折、缺牙、牙齦缺損等原
    因，於109年2月9日至同年月12日共住院4日，在本院住院及
    施行全身麻醉下上顎骨複雜骨折開放性復位手術，骨內鋼釘
    骨板固定手術及上下顎間鋼絲固定手術治療…，原告因上下
    顎骨部分缺損原因於109年6月3日至同年月4日住院觀察共2
    日，在本院住院及施行自費人工骨粉重建手術及自體骨移植
    重建治療…，原告因缺牙，於109年12月24日本院施行人工牙
    根植入手術…；原告因牙齦缺損於110年6月8日，在本院施行
    自體牙齦移植手術」等語(見本院卷第45頁)；111年4月19日
    診斷書記載「原告因外傷導致上顎左、右中門牙，左、右側
    門牙、右上第一小臼齒，左、右下中門牙，左、右下側門牙
    ，左下犬齒，牙齒喪失10顆，於本院補骨及植牙，現於本院
    製作臨時假牙，療程治療中，預計還須半年十次療程。患者
    依病歷紀錄，接受張映紅醫師於109年2月27日、4月11日、5
    月5日、9月22日、10月24日、11月10日、110年1月7日、6月
    29日、10月28日、111年2月15日、3月8日、15日、4月19日
    本院門診追蹤治療」等語(見本院卷第243頁)，另彰基醫院
    張映紅醫師亦出具原告需做右上固定牙橋三顆共75,000元、
    上顎前牙植牙牙冠4顆費用120,000元、下顎前牙植牙牙冠5
    顆約160,000元；蘇竣揚醫師出具患者未來可能要進行2次自
    體牙齦移植手術，預計手術費用6,000元之預估費用，顯見
    原告於事發當日至彰基醫院接受治療，於同年月27日已發現
    原告因外傷導致10顆牙齒喪失，足見原告分別於109年6月3
    日接受施行自費人工骨粉重建手術及自體骨移植重建治療；
    於109年12月24日施行人工牙根植入手術；於110年6月8日施
    行自體牙齦移植手術，均屬治療其所受傷害之必要花費，且
    依彰基醫院回函所示，人工骨粉、植牙，植體費用均無健保
    給付，故須自費。又損害賠償之目的在於填補所生之損害，
    其應回復者，並非「原來狀態」，而係「應有狀態」，惟損
    害賠償既係以回復原狀為最高原則，又牙齒重建乃恢復原告
    個人咀嚼能力所必要，是原告既因系爭車禍受有上開牙齒喪
    失之損害，且原告選擇以植牙為治療方式，並未逾越醫療專
    業人員之建議範圍，另原告主張植牙費用，並未逾現行植牙
    費用每顆約60,000元至100,000元之行情，是原告此部分請
    求尚屬合理，應予准許。經核原告所提門診收據(見本院卷
    第247頁)與彰基醫院函復治療系爭傷勢(A)之門診收據(見本
    院卷第359頁至363頁)，其中586,480元核屬治療其所受傷害
    之必要花費，均堪信為真實，是原告請求醫療費用586,480
    元，為有理由，應予准許；另原告請求109年2月26日門診費
    用75元、3月4日260元、11日75元、16日44,250元、5月19日
    1,676元、110年1月28日300元、2月1日105元、3月3日1,780
    元、4月2日39元、7月8日30元、111年1月28日210元之醫療
    費用，難認與原告所受之系爭傷勢(A)有何關聯，原告復未
    提出相關診斷證明書證明相關治療與本件受傷部位有關，難
    認有據，不應准許。
　⑶綜上，原告可請求之醫療費用為724,775元（計算式：138,29
    5元＋586,480元＝724,775元)。
　2.薪資損失部分：
　⑴當事人已證明受有損害而不能證明其數額或證明顯有重大困
    難者，法院應審酌一切情況，依所得心證定其數額，民事訴
    訟法第222 條第2 項定有明文。因此，損害賠償之訴，原告
    已證明受有損害，有客觀上不能證明其數額或證明顯有重大
    困難之情事時，如仍強令原告舉證證明損害數額，非惟過苛
    ，亦不符訴訟經濟之原則，於此種情形，法院應審酌一切情
    況，依所得心證定其數額，以求公平。　
　⑵原告主張其因治療系爭傷勢(A)，以自己的休假日抵充後仍不
    足，需請假48次無法工作，因此被扣薪共30,083元，並同意
    以最低基本薪資及以每次半日薪資計算等情，提出彰基醫院
    診斷書、薪資明細翻拍照片為證，則為被告所爭執。而原告
    前經本院諭知提出薪資收入證明、請假證明等，迄言詞辯論
    期日未提出薪資收入證明、請假證明，是其是否確因系爭事
    故請假休養，受有遭受其服務之彰基醫院扣薪之薪資損失，
    自有未明，然本院審酌原告於事故發生後，因治療系爭傷勢
    (A)需開刀治療(除非緊急需求，通常應為非假日時間)及回
    診而需請假，可見原告所受之傷害除需開刀治療期日外，並
    非客觀上不能工作，至原告欲以工作時間回診或下班時間回
    診，係原告與治療醫師對其回診計畫之安排，難謂有客觀上
    不能工作之情事，故原告不能工作之日數應以即需接受開刀
    治療期日(即109年2月9日至同年月12日、5月5日、6月3日至
    4日、109年12月24日、110年6月8日、7月27日、11月2日)之
    日數共11日為計。又原告係57年出生，尚未逾法定強制退休
    年齡，於發生本件事故前並非無工作能力，是原告因本件車
    禍受有系爭傷勢(A)，仍應認其受有基本工資之損失。復行
    政院所核定之勞工最低基本工資，係依國內經濟情況調查、
    分析所認勞工最低之生活保障，不失為客觀合理之計算基準
    ，以此為原告每月收入之計算標準，應屬適當。又依勞動部
    於108年8月19日發布，自109年1月1日起實施，每月基本工
    資調整為23,800元；自109年9月7日發布，自110年1月1日起
    實施，每月基本工資調整為24,000元，故原告因系爭傷勢(A
    )自109年2月9日至同年月12日、5月5日、6月3日至4日、12
    月24日、110年6月8日、7月27日、11月2日止，均需休養，
    無法工作，得請求之不能工作之損失為8,747元【計算式：(
    23,800元×8/30個月)＋(24,000元×3/30個月)＝8,747元，元以
    下四捨五入】，為有理由，應予准許；逾此部分之請求，尚
    乏依據，不應准許。
  3.看護費用部分：
　　原告主張因系爭傷勢(A)，於住院期間需要人看護，以每日2
    ,000元計算6日，共需支出看護費12,000元，提出彰基醫院
    診斷書為證，則為被告所否認。觀諸原告所提出之彰基醫院
    110年6月28日診斷書記載略以：「原告於109年2月9日至同
    年月12日共住院4日，在本院住院及施行全身麻醉下上顎骨
    複雜骨折開放性復位手術，骨內鋼釘骨板固定手術及上下顎
    間鋼絲固定手術治療…，因上下顎骨部分缺損原因於109年6
    月3日至同年月4日住院觀察共2日，在本院住院及施行自費
    人工骨粉重建手術及自體骨移植重建治療」等語(見本院卷
    第45頁)，本院審酌原告於上開期間接受手術治療後而需住
    院，且術後仍需注意手術部位之照顧，避免日常生活或夜間
    因睡眠處於無意識狀態而有大動作造成手術部位惡化，自有
    全日看護需要，堪認原告主張其住院期間共6日需人照顧為
    真，應予准許。又親屬代為照顧原告之起居，固係基於親情
    ，但親屬看護所付出之勞力並非不能評價為金錢，雖因二者
    身分關係而免除被害人之支付義務，惟此種基於身分關係之
    恩惠，自不能加惠於加害人。故由親屬看護時雖無現實看護
    費之支付，仍應認原告受有相當於看護費之損害，得向侵權
    行為人請求賠償，始符公平原則。是原告雖未提出該段期間
    支出看護費用之證明，而係由其家人照顧，仍得請求相當於
    看護費用之損害賠償。審酌原告所受傷害情狀，衡以一般親
    屬之照護技巧及照護時間多半不如專業看護人員，認原告主
    張以每日2,000元計算看護費用為合理適當，並未逾越社會
    一般看護行情價格。從而，原告請求被告給付看護費用12,0
    00元(計算式：2,000元×6日＝12,000元)，為有理由，應予准
    許。
　4.精神慰撫金部分：　
　　人格權受侵害時，以法律有特別規定者為限，得請求損害賠
    償或慰撫金，民法第18條第2項定有明文。又不法侵害他人
    人格權，被害人受有非財產上損害，請求加害人賠償相當金
    額慰撫金時，法院對於慰撫金之量定，應斟酌實際加害情形
    ，所造成影響、被害人痛苦之程度、兩造之身分地位、經濟
    情形及其他各種狀況，以核定相當之數額(最高法院47年度
    台上字第1221號、51年度台上字第223號判決意旨參照)。本
    院審酌原告因被告之過失傷害行為，受有系爭傷勢(A)，其
    精神上自受有相當之痛苦，並參酌兩造之身分、教育程度、
    經濟狀況、本件事發原因、經過、被告侵權行為情節及原告
    所受之傷害程度等一切情況，認原告請求被告賠償精神慰撫
    金600,000元，尚屬過高，應以60,000元方屬適當。
　5.綜上，本件原告得請求被告賠償之金額為805,522元【計算
    式：724,775元＋8,747元＋12,000元＋60,000元＝805,522元】
    。
　㈤汽車、機車或其他非依軌道行駛之動力車輛，在使用中加損
    害於他人者，駕駛人應賠償因此所生之損害。但於防止損害
    之發生，已盡相當之注意者，不在此限；損害之發生或擴大
    ，被害人與有過失者，法院得減輕賠償金額或免除之，民法
    第191之2、第217條第1項分別定有明文。其次，汽車行駛時
    ，駕駛人應注意車前狀況及兩車並行之間隔，並隨時採取必
    要之安全措施，第94條第3項前段定有明文。查本件事故之
    發生，被告固有如前揭所述之過失，另依勘驗畫面及筆錄，
    顯見雙方發生碰撞時，有近3秒時間並無何障礙物阻擋原告
    之視線，或使其無法採取必要之安全措施之情事；且依勘驗
    畫面、交通事故資料所示，案發當時雖為夜間，但該路段沿
    線均有開啟路燈照明，且原告騎乘機車亦有開車燈照明，視
    距應屬良好等情，是依案發當時之客觀環境，原告應無不能
    注意其車前狀況之情事，且被告曾於中山路1段之道路中線
    停立，待原告行向車道之車流空檔才繼續穿越中山路1段，
    並非突然從車陣中竄出之情況，且原告騎車欲通過該路口時
    ，被告已穿越該路口行至車道靠外側車道處，即原告前方視
    線範圍內，而當時原告所騎乘之機車兩側亦均無車輛行駛於
    旁，原告亦未受到側邊車輛阻擋視線，是原告並非無法注意
    及發現被告已違規穿越道路至其前方，應有採取避免碰撞措
    施之餘裕，且原告於警詢、偵訊中均稱：伊直行通過路口後
    ，突然看到林佳慧沒有在行人穿越道範圍，從伊左邊車縫跑
    出來，發現時對方已經出現在伊左邊距離很近，伊來不及反
    應就發生碰撞等語(見偵卷第18、90頁)，益徵原告疏未注意
    車前狀況，並採取必要之安全措施之過失。且經送請交通部
    公路總局臺中區監理所彰化縣區車輛行車事故鑑定會鑑定，
    鑑定結果亦同認行人被告，夜晚於交岔路口穿越道路時，未
    依號誌指示及依循行人穿越道穿越，為肇事主因；原告駕駛
    普通重型機車，夜晚行經設有行車管制號誌交岔路口，疏未
    注意車前狀況，於行人穿越道附近撞及穿越道路之行人，為
    肇事次因，亦有系爭鑑定書在卷可參。原告復未舉證證明其
    就防止損害發生已盡相當之注意，是對於本件事故之發生，
    亦有過失。本院綜合審酌本件事故發生緣由，再審酌雙方之
    過失情節比例一切情狀後，認被告應負擔70%之過失責任，
    原告應負擔30%之過失責任，並依此比例酌減被告之賠償責
    任。從而，原告得請求被告賠償之金額應為563,865元【計
    算式：805,522元×70%＝563,865元，元以下四捨五入】。
　㈥保險人依強制汽車責任保險法規定所為之保險給付，視為被
    保險人損害賠償金額之一部分；被保險人受賠償請求時，得
    扣除之，強制汽車責任保險法第32條定有明文。是強制險之
    被保險人於該範圍內之損害賠償責任即因而解免，因此原告
    上開得請求之金額應扣除各項已領取之保險金後，如有剩餘
    方得再向被告請求賠償。查原告因系爭車禍而受領之強制險
    金額為187,389元(見本院卷第307頁)，是此部分款項自應從
    原告得請求金額中扣除，則原告得請求被告賠償之金額應為
    376,476元(計算式：563,865元-187,389元＝376,476元)。
　㈦本件原告請求被告賠償上開費用，係以支付金錢為標的，且
    無確定給付期限，是原告就上揭所得請求之金額，請求自言
    詞辯論終結日之翌日即111年11月16日起至清償日止，按週
    年利率5%計算之法定遲延利息，合於民法第229條第2項、第
    233條第1項前段及第203條規定，併應准許。
貳、反訴部分：
一、反訴原告主張：反訴原告因系爭事故，因而受有頭部鈍傷、
    頭部擦傷、雙膝部挫傷及擦傷、右側踝部挫傷及擦傷、左側
    脊椎薦椎區解離及右側骨盆骨折等傷害（下稱系爭傷勢(B)
    ），反訴原告因反訴被告過失行為所受之損害，包含下列費
    用：⑴醫療費用26,055元。⑵住院、出院照顧費用90,000元。
    ⑶精神慰撫金500,000元，再扣除已請領強制險理賠61,025元
    ，合計555,030元之損害，爰依侵權行為之法律關係提起反
    訴等語。並聲明：㈠反訴被告應給付反訴原告555,030元，及
    自111年4月23日起至清償日止，按週年利率5%計算之利息。
    ㈡請依職權宣告假執行。
二、反訴被告則以：
　㈠系爭事故肇因於反訴原告闖紅燈，反訴被告於事發前幾秒，
    視線遭前方車輛遮蔽，無可能發現站立於道路中央之反訴原
    告。即便反訴被告於事發前幾秒，能看到反訴原告站立於道
    路中央，基於前進物體的物理慣性，根本不可能使行進中的
    交通工具瞬間停止。更何況反訴原告非慢步經過事發地點，
    不論何人皆無法閃躲突然竄出之反訴原告，反訴被告無阻止
    本次事故發生之可能性，自不構成侵權行為，無負擔損害賠
    償之責任。
　㈡即便反訴被告負擔損害賠償責任，就反訴原告主張之損害賠
    償金額意見為：⑴就醫療費用26,055元不爭執，⑵住院、出院
    照顧費用：依反訴原告所提診斷證明書所載，醫囑僅述術後
    需他人協助照顧及休養，並無言明需專人照顧，故反訴原告
    主張出院專人照顧30日照顧費用皆無理由，且看護費用以1
    日2,500元計算過高，應以1日2,000元為適當。⑶精神慰撫金
    ：反訴原告為恣意闖紅燈之行人，嚴重影響道路安全，若其
    反能得精神慰撫金，不啻鼓勵行人得任意闖越紅燈，皆可獲
    得鉅額賠償，自嚴重癱瘓道路供交通工具通行之主要功能，
    不符合一般人之法感情，故反訴原告主張之精神慰撫金無理
    由等語。
　㈢並聲明：反訴原告之訴駁回。
三、得心證之理由：
　㈠兩造系爭事故之經過及分別受有上開傷勢，就系爭事故之發
    生均具有過失，均應就系爭事故之發生負過失責任，業經本
    院認定如前。則反訴被告就反訴原告因系爭事故所受損害，
    亦應負損害賠償責任。
  ㈡茲就反訴原告請求之各項損害賠償，審核如下：
　1.醫療費用部分：
　  反訴原告主張因本件事故受有系爭傷勢(B)，因而支出醫療
    費用26,055元等情，提出秀傳醫療社團法人秀傳紀念醫院(
    下稱秀傳醫院)診斷證明書、住院、急診、門診收據等為證
    ，則為反訴被告所否認。依反訴原告提出之秀傳醫院診斷證
    明書記載：「反訴原告因左側脊椎區解離，右側骨盆骨折，
    於109年2月10日經急診入院治療，109年2月11日施行復位及
    鋼板內固定手術，並於109年2月15日出院…」等語(見本院卷
    第175頁)，又經本院調閱彰化縣消防局救護紀錄表，載明10
    9年2月9日反訴原告經救護車送往秀傳醫院救治，為頭部及
    肢體一般外傷(見本院卷第217頁)，另秀傳醫院亦回函答復
    ：「經查病患林佳慧於109年2月9日由救護車送至本院急診
    ，頭部擦傷、右手及雙膝擦傷、右腳踝擦傷，經X光及腹部
    超音波檢查後，給予出院，並指示其應至骨科及神經外科追
    蹤。病患於109年2月10日因返家後右大腿疼痛，第二次至本
    院急診，給予X光及電腦斷層進一步檢查，有右側骨盆下肢
    骨折，給予會診骨科醫師並住院治療，於109年2月15日出院
    」等語，有秀傳醫院111年4月19日明秀(醫)字第1110000420
    號函在卷可憑(見本院卷第235頁)。本院審酌反訴原吿於事
    故當日即經秀傳醫院醫師診斷後告知應至骨科及神經外科追
    蹤並給予出院返家，雖未診出左側脊椎區解離，右側骨盆骨
    折等病症，然於時間相近之翌日即因右大腿疼痛經秀傳醫院
    給予X光及電腦斷層進一步檢查診出系爭傷勢(B)，兩者部位
    又相近，且自病歷資料查無期間有發生其他事件介入導致左
    側脊椎區解離，右側骨盆骨折之情事，堪認反訴原吿左側脊
    椎區解離，右側骨盆骨折與本件事故具有相當因果關係。是
    以，反訴原吿因本件事故受有系爭傷勢(B)乙節，堪予認定
    。經核反訴原告所提門診收據(見本院卷第177頁至181頁、
    第231頁、第233頁)，屬治療其所受傷害之必要花費，均堪
    信為真實，是反訴原告請求醫療費用26,055元，為有理由，
    應予准許。
　2.看護費用部分：
　　反訴原告主張於109年2月10日因急診住院及施行復位及鋼板
    內固定手術治療，共住院6日(自109年2月10日起至同年月15
    日)，另反訴原告出院後需人照顧1個月，住院期間須專人照
    顧，共計36日，以全日看護費2,500元計算，共計看護費90,
    000元等語，並提出秀傳醫院診斷證明書為證。觀諸反訴原
    告所提出之秀傳醫院109年4月7日診斷證明書記載略以：「
    住院期間需他人看護照護。術後需他人協助照護及休養1個
    月…」等語(見本院卷第175頁、第227頁)，堪認反訴原告主
    張其住院期間(自109年2月10日起至同年月15日)6日及術後
    需專人照顧1個月為真。又被害人之親屬看護相當於看護費
    之損害，得向侵權行為人請求賠償，始符公平原則。是反訴
    原告雖未提出該段期間支出看護費用之證明，而係由其家人
    照顧，仍得請求相當於看護費用之損害賠償。而一般專業看
    護24小時之收費行情約2,300元至2,500元左右，乃本院職務
    上已知之事實，審酌反訴原告所受傷害情狀，衡以一般親屬
    之照護技巧及照護時間，認反訴原告全日看護費用應以每日
    2,000元計算為合理適當。從而，反訴原告請求反訴被告給
    付自109年2月10日起至同年3月16日止共36日之看護費用72,
    000元(計算式：2,000元×36日＝72,000元)，為有理由，應予
    准許；逾此部分之請求，尚乏依據，不應准許。
　3.精神慰撫金部分：　
　　本院審酌反訴原告因反訴被告之過失傷害行為，受有系爭傷
    勢(B)，其精神上自受有相當之痛苦，並參酌兩造之身分、
    教育程度、經濟狀況、本件事發原因、經過、侵權行為情節
    及反訴原告所受之傷害程度等一切情況，認反訴原告請求反
    訴被告賠償精神慰撫金500,000元，尚屬過高，應以45,000
    元方屬適當。
　4.綜上，本件原告得請求被告賠償之金額為143,055元【計算
    式：26,055元＋72,000元＋45,000元＝143,055元】。
　㈢損害之發生或擴大，被害人與有過失者，法院得減輕賠償金
    額或免除之，民法217條第1項定有明文。又系爭事故之發生
    反訴原告與反訴被告之過失責任比例應分別為70%、30%，已
    說明如上，準此，反訴被告應賠償反訴原告之金額，應減為
    42,917元【計算式：143,055元×30%＝42,917元，元以下四捨
    五入】。
　㈣查反訴原告因系爭車禍而受領之強制險金額為61,025元，是
    此部分款項自應從反訴原告得請求金額中扣除，是本件反訴
    原告得請求之金額為42,917元，經扣除強制險理賠金額61,0
    25元後，已無剩餘。
三、從而，反訴原告依侵權行為之法律關係，請求反訴被告給付
    555,030元，及自111年4月23日起至清償日止，按週年利率5
    %等語，即屬無據，應予駁回。
參、綜上，本訴原告依民法第184條第1項、第2項之規定，請求
    被告給付376,476元，及自言詞辯論終結日之翌日即111年11
    月16日起至清償日止，按週年利率5%計算之利息，為有理由
    ，應予准許；超過此部分之請求，為無理由，應予駁回。另
    反訴原告依侵權行為之法律關係，請求反訴被告應給付555,
    030元，及自111年4月23日起至清償日止，按週年利率5%計
    算之利息，為無理由，應予駁回。
肆、本件本訴及反訴事證已臻明確，兩造其餘攻擊防禦方法，核
    與判決結果不生影響，爰不逐一論述。
伍、本訴原告勝訴部分，係就民事訴訟法第427條第1項訴訟適用
    簡易程序所為被告敗訴之判決，依同法第389條第1項第3款
    規定，應依職權宣告假執行。並依同法第436條第2項適用第
    392條第2項規定，依聲請宣告被告如預供擔保，得免為假執
    行。
陸、本件本訴係刑事附帶民事訴訟，由本院刑事庭移送前來，依
    刑事訴訟法第504條第2項之規定，原免納裁判費，然原告訴
    訟中因擴張聲明，補繳裁判費1,000元，本院依據兩造勝敗
    比例，酌定如主文第3項所示。
柒、本訴訴訟費用負擔之依據：民事訴訟法第79條。反訴訴訟費
    用負擔之依據：第78條。
中    華    民    國   111    年    12    月    6     日
                  臺灣彰化地方法院彰化簡易庭
　　　　　　　　　    法  官  范嘉紋
以上正本係照原本作成。　　　　　　　　　　　
如對本判決上訴，須於判決送達後20日內向本院提出上訴狀(須
附繕本)。如委任律師提起上訴者，應一併繳納上訴審裁判費。
中　　華　　民　　國　　111 　年　　12　　月　　7 　　日
                      書記官  顏麗芸